臺灣高等法院刑事判決　　　　　　　　　　　　　　九十一年度上訴字第九七六號
　　上　訴　人
　　即　被　告　丁○○
　　甲○辯護人　本院甲○辯護人
右上訴人因強盜案件，不服臺灣板橋地方法院九十一年度訴字第四六號，中華民國九
十一年三月十八日第一審判決 (起訴案號：臺灣地方法院檢察署九十一年度偵字第一
九八一四號)提起上訴，本院判決如左：
    主  文
上訴駁回。
    事實及理由
一、本案經本院審理結果，認第一審以上訴人即被告丁○○犯刑法第三百三十條第一
    項之罪，判處有期徒柒年陸月，並諭知供犯罪所用之菜刀及口罩均沒收。本院經
    核認事用法及量刑均無不當，應予維持，並引用附件第一審判決書記載之事實、
    證據及理由。
二、被告上訴意旨略以：被告雖知難逃法律制裁，但被告非事前預謀，亦非因缺錢購
    買毒品始犯本案，而係因事前與人喝酒，在酒力發作之情形下始萌搶劫意圖，被
    告行為時意識不清，且未將刀子架在被害人之脖子上；而被告係初犯，到案後並
    極力配合，卻遭原審量處重刑，被告已能記取教訓，望能減輕其刑等語。
三、查被告於原審訊問時坦承﹕「因缺錢才會搶超商」（見原審卷第二五頁），於警
    訊及偵查中並供承施用海洛因，並稱本案所得贓款已經花用等語。則原審以被告
    因吸毒缺錢而起意強盜，並無違誤。次查，被害人丙○○於本院訊問時證稱﹕被
    告身上無酒味，又稱﹕被告拿刀對準我，剛開始被告的刀子一直在我頸部右前方
    ，很近頸部，被告情緒很激動，刀子的動作很多等語（見本院九十一年四月二十
    六日筆錄第二、三頁）；於原審訊問時亦稱﹕歹徒手執菜刀，抵住我的胸前（見
    原審卷第二一頁）；被告於警訊時亦自承﹕「我﹕﹕﹕手持菜刀將刀置在店員（
    按即丙○○）的胸前」等語（見偵卷第五頁反面）。則原審認被告持菜刀一把抵
    住店員丙○○胸前等情，亦無違誤。再者，被告於警訊時自承﹕以菜刀抵住店員
    （乙○○）之脖子（見偵卷第五頁正面），核與乙○○於警訊及原審訊問時指證
    之情節相符（見偵卷第十頁反面、原審卷第二三頁），並經本院勘驗錄影帶（乙○○被害部分）無訛（本院九十一年四月二十六日勘驗筆錄）。不僅如此，由上
    開錄影帶可知，被告於一時四十分二十六秒進入店內，一時四十一分零四秒離開
    ，前後時間僅四十秒，動作極為迅速；再觀被告係持刀進入店內，進入後迅速繞
    進櫃檯，一手持刀抵住被害人之頸部，另手搜取收銀機內金錢，搜刮後且再詢問
    被害人還有沒有？有無零錢袋等語。更見被告動作伶俐意識清醒。被告所辯行為
    時意識不清及未將刀子架在被害人之脖子上云云，自係避重就輕之詞，不可採信
    。末查，原審審酌被告犯罪動機、手段、生活狀況、智識程度、犯罪所生之危害
    ，並衡量其犯罪後於偵審中自白犯案，頗具悔意之態度等一切情狀，量處被告有
    期徒刑七年六月，本院經核並無違誤。被告以原審未審酌被告係初犯，斷然加重
    刑期云云。然被告前有過失傷害前科，並因施用毒品而併本案查獲，此有前案紀
    錄可按，被告以其係初犯，與事實亦不相符。
四、綜上所述，原審以被告罪證明確，而被告行為後懲治盜匪條例第五條第一項第一
    款之罪，已於九十一年一月三十日經總統公布廢止，自同年二月一日起失效，經
    比較被告行為時有效之懲治盜匪條例與裁判時已修正之刑法，認新修正之刑法第
    三百二十八條第一項、第三百三十條第一項較有利於被告，爰適用新修正之刑法
    第三百二十八條第一項、第三百三十條第一項規定處斷，又以被告先後二次攜帶
    兇器強盜犯行，時間緊接、犯罪構成要相同，係基於概括犯意為之，為連續犯，
    依刑法第五十六條規定，論以一罪，並加重其刑，並審酌前開情形，判處被告有
    期徒柒年陸月，另將被告所有供犯罪所用之菜刀一把及口罩乙個，宣告沒收。本
    院經核原審判決認事用法及量刑均無不當，被告上訴指摘原審判決不當及量刑過
    重，均無理由，應予駁回。
五、被告丁○○經合法傳喚，無正當理由不到庭，爰不待其陳述逕行判決。
據上論斷，應依刑事訴訟法第三百七十三條、第三百六十八條、第三百七十一條，判
決如主文。
本案經檢察官鍾鳳玲到庭執行職務。
中      華      民      國      九十一      年      五     月   二十九  日
                              台灣高等法院刑事第七庭
                                  審判長法  官  蘇  隆  惠
                                        法  官  施  俊  堯
                                        法  官  林  瑞  斌
右正本證明與原本無異。
如不服本判決應於收受送達後十日內向本院提出上訴書狀，其未敘述上訴之理由者並
得於提起上訴後十日內向本院補提理由書（均須按他造當事人之人數附繕本）。
                                        書記官  丁  淑  蘭
中    華    民    國    九十一    年       五       月       三十       日
附錄：本案論罪科刑法條全文
刑法第三百三十條【新910130】
犯強盜罪而有第三百二十一條第一項各款情形之一者，處七年以上上有期徒刑。
前項之未遂犯罰之。
附件﹕
臺灣板橋地方法院刑事判決                            九十一年度訴字第四六號
    公  訴  人  臺灣板橋地方法院檢察署檢察官
    被      告  丁○○  男二十三歲（民國○○○年○月○○○日生）
                        住臺北縣板橋市○○街十五巷四四號三樓
                        身分證統一編號：Ｚ000000000號
    指定辯護人  本院甲○辯護人  彭宏東
右列被告因懲治盜匪條例案件，經檢察官提起公訴（九十年度偵字第一九八一四號）
，本院判決如左：
    主  文
丁○○連續意圖為自己不法之所有，攜帶兇器，以強暴至使不能抗拒，而取他人之物
，處有期徒刑柒年陸月。扣案菜刀壹把及口罩壹個均沒收。
    事  實
一、丁○○因吸毒需要用錢，竟基於意圖為自己不法所有之概括犯意，連續為下列強
    盜行為：
（一）民國九十年十一月十三日清晨五時五十八分許，在台北縣板橋市○○路二十七
      號「７－１１統一便利商店」，佩帶口罩，並持其所有客觀上可得使用為兇器
      之菜刀一把抵住店員丙○○胸前、並揚稱「把收銀機打開」之強暴方式，至使
      丙○○不能抗拒依指示打開收銀機，丁○○乃自行搜括收銀機內之現金，於取
      得新台幣（下同）六百三十五元後，喝令丙○○不許跟，揚長而去。
（二）同年月二十八日凌晨一時四十分許，在台北縣板橋市○○街二十五號「全家便
      利商店」，佩帶口罩，並持其所有客觀上可得使用為兇器之上開菜刀一把架在
      店員乙○○脖子上、喝令「錢拿出來」之強暴方式，至使乙○○不能抗拒依指
      示打開收銀機，丁○○乃自行搜括收銀機內之現金，於取得新台幣（下同）三
      千八百三十五元後逸去。嗣經警聞訊追捕查獲，並自其前揭住處起出作案工具
      菜刀乙把、口罩乙個。
二、案經台北縣警察局板橋局報告台灣板橋地方法院檢察署偵查起訴。
    理  由
一、右揭事實，訊據被告丁○○於警訊、偵查、審理中均坦承犯行不諱，核與被害人
    即遭劫商店店員丙○○、乙○○證述之情節相符，並有菜刀乙把、口罩乙個扣案
    可佐，另有贓物領據及現場監視錄影帶在卷可憑，再參以店員丙○○、乙○○等
    均係年方十八之工讀生，被告丁○○一進入商店即亮出客觀上可為兇器之菜刀或
    抵住丙○○之胸前或架在乙○○之脖子上，揚言「把收銀機打開」、或喝令「錢
    拿出來」等語，衡諸常情，以被害人等所處之工作環境，為開放式之櫃台，而其
    金錢置放在垂手可得之處，無法立即為藏躲或掩飾之措施，案發時又值清晨或深
    夜，並無其他警衛人員在場，遇有他人持刀壓制並搶奪金錢之狀況，其內心之恐
    懼當必至鉅，實難令被害人為如何之抗拒行為，是被告此等行為，客觀上已達於
    至使被害人無法抗拒之程度，要無疑義。本件事證明確，被告之犯行洵堪認定。
二、核被告丁○○所為，係犯修正後刑法第三百三十條第一項之攜帶兇器而犯強盜罪
    。公訴意旨原認被告行為係觸犯懲治盜匪條例第五條第一項第一款之罪，惟上開
    條例已於九十一年一月三十日經公布廢止，自同年二月一日起失效，公訴人乃請
    求改論以修正後刑法第三百三十條第一項之加重強盜罪，合先敘明。又被告犯罪
    後法律有變更，依刑法第二條第一項規定，並參酌二十五年上字第二六七號、二
    十八年上字第二三九七號、五十一年台上字第二一七九號諸判例意旨，自應就被
    告「行為時」有效之懲治盜匪條例與「裁判時」已修正之刑法予以比較適用。爰
    比較新舊法之結果，應以新修正之刑法第三百二十八條第一項、第三百三十條第
    一項較有利於被告，自應適用新修正之刑法第三百二十八條第一項、第三百三十
    條第一項規定論處。又被告先後二次攜帶兇器強盜犯行，時間緊接、犯罪構成要
    件相同，顯係基於概括犯意為之，為連續犯，應依刑法第五十六條規定，論以一
    罪，並加重其刑。爰審酌被告犯罪動機、手段、被告之生活狀況、智識程度、犯
    罪所生之危害，並衡量其犯罪後於偵審中自白犯案，頗具悔意之態度等一切情狀
    ，量處如主文第一項所示之刑，以資儆懲。
三、扣案之菜刀一把及口罩乙個，為被告所有且係供本件犯罪所用之物，業經被告供
    明在卷，爰依刑法第三十八條第一項第二款宣告沒收。而被告於犯罪事實（一）
    強盜所得之金錢財物，業已花用完盡，不另為發還被害人之諭知，併此敘明。
據上論斷，應依刑事訴訟法第二百九十九條第一項前段、第三百條，刑法第二條第一
項、第五十六條、第三百二十八條第一項、第三百三十條第一項、第三十八條第一項
第二款，判決如主文。
本案經檢察官余若凡到庭執行職務
中      華      民      國      九十一      年      三    月    十八    日
                                  臺灣板橋地方法院刑事第四庭
                                          法  官  李  崇  豪
右正本證明與原本無異。
如不服本判決，應於判決送達後十日內，向本院提出上訴狀。
